臺灣屏東地方法院刑事判決
       110年度金訴字第63號
公  訴  人  臺灣屏東地方檢察署檢察官
被      告  邱渟鈺


選任辯護人  唐樺岳律師
被      告  柳彥紘


選任辯護人  陳冠州律師(法扶律師)          
上列被告因詐欺等案件，經檢察官提起公訴（110年度偵字第186
1號、第1208號），因被告於準備程序中就被訴犯罪事實均為有
罪之陳述，經本院告知簡式審判程序之旨，並聽取當事人之意見
後，由本院合議庭裁定改由受命法官獨任進行簡式審判程序，判
決如下：
    主  文
甲○○犯如附表一各編號所示之罪，各處如附表一各編號「主文及
宣告刑」欄所示之刑及沒收。應執行有期徒刑壹年肆月。緩刑伍
年，並應向被害人支付如附表三所示之損害賠償。
乙○○犯如附表一各編號所示之罪，各處如附表一各編號「主文及
宣告刑」欄所示之刑及沒收。應執行有期徒刑壹年陸月。
    事  實
一、甲○○、乙○○於民國109年9月9日前某時起，基於參與犯罪組織
    之犯意，加入自稱「張金秀」、「張智傑」、「小藍愛喝果
    汁」及其他真實姓名、年籍不詳之人所組成3人以上（無證據
    顯示有未成年人），以實施詐術為手段，具有持續性及牟利
    性之有結構性組織之犯罪組織（下稱本案詐欺集團），並由
    甲○○負責依「張金秀」指示提供其所申辦郵局帳號000-0000
    0000000000號帳戶資料(下稱本案郵局帳戶)予「張智傑」，
    再以蘋果牌IPHONE7手機與「張智傑」聯繫後，依指示至指
    定地點提領金錢即俗稱「車手」之工作；乙○○則負責以如附
    表二編號5所示之手機與「小藍愛喝果汁」聯繫後，依指示
    至指定地點收取由甲○○提領之贓款即俗稱「收水」之工作，
    復將所收取之款項上繳本案詐欺集團其他不詳成員。甲○○、
    乙○○即與「張金秀」、「張智傑」、「小藍愛喝果汁」及本
    案詐欺集團其他成員共同意圖為自己不法之所有，基於三人
    以上共同詐欺取財與掩飾、隱匿詐欺犯罪所得去向、所在之
    洗錢犯意聯絡，由本案詐欺集團不詳成員分別於如附表一所
    示之時間，以如附表一所示之方式，使如附表一所示之人均
    陷於錯誤，而匯款如附表一所示之金額至本案郵局帳戶，再
    分別由甲○○依「張智傑」指示，於附表一所示之時間、地點
    ，接續提領如附表一所示之款項後自行保留如附表二編號4
    共計新臺幣(下同)1萬1,000元之款項作為報酬，並前往如附
    表一所示地點將剩餘款項轉交予乙○○，而由乙○○攜往苗栗高
    鐵站外之停車場轉交予本案詐欺集團其他成員，致生掩飾、
    隱匿詐欺所得來源、去向之結果，乙○○則另取得共計9,000
    元之報酬。嗣因如附表一所示之人均察覺有異而報警處理，
    並經警扣得如附表二所示之物，始悉上情。　
二、案經丁○○訴由臺北市政府警察局松山分局、丙○○訴由屏東縣
    政府警察局內埔分局報告臺灣屏東地方檢察署檢察官偵查起
    訴。
    理  由
一、本案被告甲○○、乙○○所犯為死刑、無期徒刑、最輕本刑為三
    年以上有期徒刑以外之罪，亦非高等法院管轄第一審案件，
    且被告2人於本院準備程序進行中，先就前揭被訴事實為有
    罪之陳述(見本院卷二第11頁至第12頁)，經受命法官告知簡
    式審判程序之旨，並聽取當事人之意見後，本院合議庭認無
    不得或不宜改依簡式審判程序進行之事，依刑事訴訟法第27
    3 條之1 第1 項，裁定本件由受命法官獨任行簡式審判程序
    。又本案既經本院裁定改依簡式審判程序審理，則依刑事訴
    訟法第273 條之2 、同法第159 條第2 項之規定，不適用傳
    聞法則有關限制證據能力及證據調查之相關規定。
二、又組織犯罪防制條例第12條第1項中段規定：「訊問證人之
    筆錄，以在檢察官或法官面前作成，並經踐行刑事訴訟法所
    定訊問證人之程序者為限，始得採為證據」，係以立法排除
    被告以外之人於警詢或檢察事務官調查中所為之陳述適用刑
    事訴訟法第159條之2、第159條之3及第159條之5之規定，是
    證人於警詢時之陳述，於違反組織犯罪防制條例案件，即絕
    對不具有證據能力，自不得採為判決基礎；至於共犯被告於
    偵查中以被告身分之陳述，仍應類推適用上開規定，定其得
    否為證據（最高法院107年度台上字第3589號刑事判決參照
    ）。經查，本案所援引後揭證人於警詢時之陳述部分，均屬
    被告以外之人於審判外之陳述，依前開說明，於被告2人所
    涉參與犯罪組織罪名，即絕對不具證據能力，不得採為判決
    基礎，然就其2人所犯三人以上共同詐欺取財及一般洗錢罪
    ，則不受此限制，合先敘明。　　
三、上揭事實，業據被告2人於本院準備程序及審理時均坦承不
    諱且互核一致（見本院卷二第11頁至第12頁、第22頁），核
    與證人即告訴人丁○○、丙○○於警詢之證述(見警卷第1頁至第
    2頁、偵1208卷第47頁至第52頁)、證人王修明於警詢及偵查
    之證述(見他卷第68頁至第71頁、第167頁至第170頁)均大致
    相符，並有丁○○匯款之交易明細表3紙(見警卷第5頁)、中華
    郵政股份有限公司109年10月16日儲字第1090268464號函暨
    所附被告甲○○開戶基本資料、客戶歷史交易清單各1份(見警
    卷第7頁至第11頁)、被告甲○○與「張金秀」之line對話紀錄
    截圖照片15張(見警卷第12頁至第26頁)、甲○○與「張智傑」
    之line對話紀錄截圖照片28張(見警卷第27頁至第54頁)、內
    政部警政署反詐騙諮詢專線紀錄表(報案人：丁○○)、臺北市
    政府警察局松山分局民有派出所陳報單、臺北市政府警察局
    松山分局民有派出所受理各類案件紀錄表(報案人：丁○○)各
    1份(見警卷第55頁至第57頁)、被告2人提領及上繳贓款之監
    視器影像畫面擷取照片共38張(見他卷第29頁至第47頁、第1
    35頁至第153頁)、屏東縣政府警察局內埔分局扣押筆錄暨扣
    押物品目錄表及照片1份(見他卷第48頁至第54頁)、告訴人
    丙○○與Vicky Su之對話紀錄擷取照片4張及臺幣轉帳交易成
    功照片1張(見偵1208卷第57頁至第65頁)、國泰世華商業銀
    行存匯作業管理部109年10月27日國世存匯作業字第1090157
    980號函暨所附丙○○之開戶資料、歷史交易清單查詢結果1份
    (見偵1208卷第67頁至第75頁)、中華郵政股份有限公司110
    年9月28日儲字第1100264940號函暨所附被告甲○○之客戶歷
    史交易清單1份(見本院卷第199頁至第205頁)等件在卷可稽
    ，足認被告2人前揭任意性之自白與事實相符，堪以採信。
    從而，本案事證明確，被告2人上開犯行洵堪認定，應予依
    法論科。　
四、論罪科刑：
  ㈠按本條例所稱犯罪組織，指三人以上，以實施強暴、脅迫、
    詐術、恐嚇為手段或最重本刑逾五年有期徒刑之刑之罪，所
    組成具有持續性或牟利性之有結構性組織；前項有結構性組
    織，指非為立即實施犯罪而隨意組成，不以具有名稱、規約
    、儀式、固定處所、成員持續參與或分工明確為必要，組織
    犯罪防制條例第2條定有明文。稽諸被告2人歷次供述內容，
    可知被告2人均明知其所參與之詐欺集團是由「張金秀」、
    「張智傑」、「小藍愛喝果汁」等人所指揮，且其2人於參
    與本案詐欺集團之期間內，分別依上述之人指示，由被告甲○○前往取款後交付予被告乙○○，再由被告乙○○轉交予前來收
    款之本案其他詐欺集團成員，且被告2人於本院準備程序均
    自承知悉與其2人接觸者(含對方)有3人以上(見本院卷一第2
    22頁、第277頁)，足徵本案詐欺集團人數已達3人以上甚明
    ；又依被告2人歷次所言，其2人對於本案欺集團其他成員之
    真實身分及所為雖非悉數知悉，然該詐騙集團之分工模式，
    係先由詐欺集團成員假冒為被害人之親友並使之匯款後，再
    由被告甲○○分別依指示前往提領款項轉交予被告乙○○後，復
    由被告乙○○將款項轉交予前來苗栗高鐵站收款之其他詐欺集
    團成員，足見本案詐欺集團係透過縝密之計畫與層層分工，
    由詐欺集團成員彼此相互配合，以實施詐術為手段而組成之
    三人以上具有持續性及牟利性之有結構性詐欺組織，非為立
    即實施犯罪而隨意組成者，是本案詐欺集團，應認屬組織犯
    罪防制條例第2條第1項所稱之犯罪組織，至為明灼，則被告
    2人加入本案詐欺集團之犯行，自構成組織犯罪防制條例第3
    條第1項後段之參與犯罪組織罪。是核被告2人所為，均係犯
    組織犯罪防制條例第3條第1項後段之參與犯罪組織、刑法第
    339條之4第1項第2款之三人以上共同詐欺取財及洗錢防制法
    第14條第1項之一般洗錢罪。
  ㈡按共同實行犯罪行為之人，在合同意思範圍以內，各自分擔
    犯罪行為之一部，相互利用他人之行為，以達其犯罪之目的
    者，即應對於全部所發生之結果，共同負責。又共同正犯之
    成立，各行為人之間祇須具有犯意之聯絡及行為之分擔，既
    不問犯罪動機起於何人，亦不必每一階段犯行均須參與。再
    共同正犯之意思聯絡，原不以數人間直接發生者為限，若有
    間接之聯絡者，亦包括在內，如甲分別邀約乙、丙犯罪，雖
    乙、丙間彼此並無直接之聯絡，亦無礙於其為共同正犯之成
    立。是行為人參與犯罪構成要件行為之實行，並不以參與構
    成犯罪事實之全部或始終參與為必要，即使僅參與構成犯罪
    事實之一部分，或僅參與某一階段之行為，亦足成立共同正
    犯（最高法院110年度台上字第1446號判決意旨參照）。本
    案被告2人雖均未自始至終參與本案詐欺集團之各階段犯行
    ，但其2人主觀上對該詐欺集團呈現細密之多人分工模式及
    彼此扮演不同角色、分擔相異工作等節，顯已有所預見，且
    其2人所參與者既係本案整體詐欺取財犯罪計畫不可或缺之
    重要環節，而與該詐欺集團成員間，在合同意思範圍內，各
    自分擔本件犯罪行為之一部，彼此相互利用他人之行為，最
    終共同達成詐欺取財犯罪之目的，被告2人自應就其所參與
    之詐欺取財犯行所發生之結果負責。是被告2人就上開犯行
    ，與本案詐欺集團成員間，既均有犯意之聯絡，依刑法第28
    條規定，均應論以共同正犯。
　㈢按加重詐欺罪，係侵害個人財產法益之犯罪，其罪數之計算
    ，核與參與犯罪組織罪之侵害社會法益有所不同，審酌現今
    詐欺集團之成員皆係為欺罔他人，騙取財物，方參與以詐術
    為目的之犯罪組織。倘若行為人於參與詐欺犯罪組織之行為
    繼續中，先後多次為加重詐欺之行為，因參與犯罪組織罪為
    繼續犯，犯罪一直繼續進行，直至犯罪組織解散，或其脫離
    犯罪組織時，其犯行始行終結。故該參與犯罪組織與其後之
    多次加重詐欺之行為皆有所重合，然因行為人僅為一參與犯
    罪組織行為，侵害一社會法益，屬單純一罪，應僅就「該案
    中」與參與犯罪組織罪時間較為密切之首次加重詐欺犯行論
    以參與犯罪組織罪及加重詐欺罪之想像競合犯，而其他之加
    重詐欺犯行，祗需單獨論罪科刑即可，無需再另論以參與犯
    罪組織罪，以避免重複評價。是如行為人於參與同一詐欺集
    團之多次加重詐欺行為，因部分犯行發覺在後或偵查階段之
    先後不同，肇致起訴後分由不同之法官審理，為裨益法院審
    理範圍明確、便於事實認定，即應以數案中「最先繫屬於法
    院之案件」為準，以「該案件」中之「首次」加重詐欺犯行
    與參與犯罪組織罪論以想像競合。縱該首次犯行非屬事實上
    之首次，亦因參與犯罪組織之繼續行為，已為該案中之首次
    犯行所包攝，該參與犯罪組織行為之評價已獲滿足，自不再
    重複於他次詐欺犯行中再次論罪，俾免於過度評價及悖於一
    事不再理原則。至於「另案」起訴之他次加重詐欺犯行，縱
    屬事實上之首次犯行，仍需單獨論以加重詐欺罪，以彰顯刑
    法對不同被害人財產保護之完整性，避免評價不足（最高法
    院109年度台上字第3945號判決意旨參照）。經查：
　⒈被告甲○○除本案外並無其他與該集團成員共同詐欺而被偵查
    之案件等情，有臺灣高等法院被告前案紀錄表可參(見本院
    卷二第93頁)，而被告甲○○於參與本案詐欺集團後之首次加
    重詐欺取財犯行，則應以本案詐欺集團最先著手之時點即如
    附表一編號1而為認定，是被告甲○○參與本案詐欺集團之參
    與犯罪組織犯行繼續中，復與其他不詳之詐欺集團成員共犯
    加重詐欺及洗錢罪，其參與犯罪組織行為僅有一行為，侵害
    一社會法益，揆諸前揭說明，被告甲○○如附表一編號1所示
    加重詐欺取財、一般洗錢與參與犯罪組織罪間；如附表一編
    號2所示加重詐欺取財及一般洗錢罪間，均屬一行為觸犯數
    罪名，依刑法第55條規定，為想像競合犯，均應從一重論以
    刑法第339條之4第1項第2款之三人以上共同詐欺取財罪。
　⒉被告乙○○除本案外，則尚有因與本案詐欺集團共同詐欺而為
    臺灣嘉義地方檢察署檢察官依法追訴，復為臺灣嘉義地方法
    院以110年度金訴字第180號判處有罪後，上訴於臺灣高等法
    院臺南分院以111年度金上訴字第529號就罪刑部分上訴駁回
    ，目前再上訴於最高法院審理中等情，業據其於本院準備程
    序中供述明確(見本院卷二第13頁)，並有臺灣高等法院被告
    前案紀錄表及該案判決書可佐(見本院卷二第73頁至第87頁
    、第95頁)，被告乙○○復於本院準備程序中供稱：臺南高分
    院判決中認定我加入的「三刀流集團」，與本案的「小藍愛
    喝果汁」為同一個集團等語(見本院卷二第12頁)，足見被告
    乙○○僅有一參與本案詐欺集團之行為，然分別於110年6月30
    日繫屬本院、110年8月11日繫屬於臺灣嘉義地方法院等情，
    有本院收文章及該案判決書可參(見本院卷一第7頁、本院卷
    二第67頁)，揆諸上開說明，自應以其數案中最先繫屬於法
    院之案件即「本院」本案中「首次」加重詐欺犯行(即如附
    表一編號1)與參與組織罪論以想像競合，方為適法。是被告
    乙○○如附表一編號1所示加重詐欺取財、一般洗錢與參與犯
    罪組織罪間；如附表一編號2所示加重詐欺取財及一般洗錢
    罪間，均屬一行為觸犯數罪名，依刑法第55條規定，為想像
    競合犯，均應從一重論以刑法第339條之4第1項第2款之三人
    以上共同詐欺取財罪。
　㈣被告甲○○於如附表一各編號所示持提款卡於2日內之密接時間
    、地點多次提領各告訴人匯入本案郵局帳戶之款項，再交付
    予被告乙○○之洗錢行為，乃基於同一之目的，於密切接近之
    時間所為，各行為間之獨立性極為薄弱，依一般社會健全觀
    念，難以強行分開，在刑法評價上，應視為數個舉動之接續
    施行，合為包括之一行為予以評價，較為合理，各應論以接
    續犯之包括一罪。
　㈤被告2人就附表一各編號所示之告訴人2人所犯之罪，所侵害
    者均為不同之個人財產法益，應以被害人數決定犯罪之罪數
    ，而認其2人所犯二罪之犯意各別，行為互殊，均應分論併
    罰。
　㈥另想像競合犯係一行為觸犯數罪名，行為人犯罪行為侵害數
    法益皆成立犯罪，僅因法律規定從一重處斷科刑，而成為科
    刑一罪而已，自應對行為人所犯各罪均予適度評價，始能對
    法益之侵害為正當之維護。因此法院於決定想像競合犯之處
    斷刑時，雖以其中最重罪名之法定刑作為裁量之準據，惟具
    體形成宣告刑時，亦應將輕罪之刑罰合併評價。基此，除非
    輕罪中最輕本刑有較重於重罪之最輕本刑，而應適用刑法第
    55條但書規定重罪科刑之封鎖作用，須以輕罪之最輕本刑形
    成處斷刑之情形以外，則輕罪之減輕其刑事由若未形成處斷
    刑之外部性界限，自得將之移入刑法第57條或第59條之科刑
    審酌事項內，列為是否酌量從輕量刑之考量因子（最高法院
    109年度台上字第3936號判決意旨參照）。又犯洗錢防制法
    第14條之罪，在偵查或審判中自白者，減輕其刑，洗錢防制
    法第16條第2項定有明文。經查，被告2人於本院準備程序及
    審理時均自白犯行，已如前述，均合於洗錢防制法第16條第
    2項規定，原應對被告2人減輕其刑，惟被告2人之上開犯行
    均已從一重論處三人以上共同詐欺取財罪，是其2人此部分
    想像競合輕罪得減刑部分，本院於依照刑法第57條量刑時，
    將併予審酌。　　
　㈦至被告乙○○之辯護人固為被告辯護稱：被告坦承犯行，且已
    與2名被害人達成和解，爰請求依刑法第59條酌減其刑等語(
    見本院卷二第12頁)。惟按刑法第59條規定犯罪之情狀可憫
    恕者，得酌減其刑。其所謂「犯罪之情狀」，與同法第57條
    規定科刑時應審酌之一切情狀，並非有截然不同之領域，於
    裁判上酌減其刑時，應就犯罪之一切情狀，予以全盤考量，
    審酌其犯罪有無可憫恕之事由（即有無特殊之原因及環境，
    在客觀上足以引起一般同情，以及宣告法定最低度刑，是否
    猶嫌過重等），以為判斷（最高法院95年度台上字第6157號
    、98年度台上第3926號判決意旨參照）。查被告乙○○雖已與
    告訴人2人達成和解，然迄今僅有給付被害人2人各1期之賠
    償款項等情，有和解書及本院公務電話紀錄可參(見本院卷
    一第337頁、第369頁、本院卷二第91頁至第92頁)，顯見其
    並未遵期給付，亦未盡力填補被害人之損害，態度難稱良好
    ，且被告乙○○本案所犯之罪，均已依洗錢防制法第16條第2
    項於量刑時予以審酌並從輕，況被告乙○○除本案外尚有相同
    擔任詐欺集團收水工作而遭其他法院判處罪刑，已如前述，
    自難認其本案係偶一為之且情節輕微；復考量被告乙○○參與
    詐欺集團、擔任收水工作係為牟利，且已確實取得報酬，並
    造成被害人受有如附表一所示之財產損害，故認無在客觀上
    足以引起一般同情而有情輕法重之情形，是被告乙○○之辯護
    人此部分主張，尚不足採。
　㈧爰以行為人之責任為基礎，審酌被告2人均值青壯年，竟不思
    以正當管道賺取所需，反誤信來路不明之工作廣告或朋友邀
    約，而參與本案詐欺集團擔任取款車手及收水之工作，共同
    詐騙告訴人2人，使其2人受有財產損失共計59萬元，金額非
    微，又被告2人所參與之詐欺集團係以結構性分工方式向告
    訴人2人行騙，危害社會金融交易秩序與公共秩序甚鉅，而
    被告2人亦已依指示前往取款並透過層層轉交方式轉交予其
    他詐欺集團成員以繼續製造金流斷點，顯然增加檢警查緝之
    困難，並使被害人更難以取償，所為實屬不該；惟念及被告
    2人犯後終能坦承犯行，並均與告訴人2人達成和解，目前被
    告甲○○均有依約給付、被告乙○○則僅各給付一期款項等情，
    有和解書、匯款交易明細及本院公務電話紀錄等件可參(見
    本院卷一第337頁、第363頁、第369頁、本院卷二第99頁至
    第101頁)，足見被告甲○○犯後態度良好且盡力彌補被害人之
    損失；被告乙○○則態度普通，暨考量被告甲○○於本案犯行所
    分擔之角色為取款車手、被告乙○○則為收水、其2人犯罪之
    手段、目的、動機且均有取得報酬之情節，兼衡被告2人於
    本院審理時自承之智識程度、家庭生活及經濟狀況等一切情
    狀（見本院卷二第52頁），分別量處如附表一各編號所示之
    刑，復定其2人應執行之刑如主文所示，以資懲儆。　　
　㈨緩刑宣告部分：
　⒈查被告甲○○未曾受有期徒刑以上刑之宣告等情，有臺灣高等
    法院被告前案紀錄表可佐，本院審酌被告甲○○一時失慮，致
    罹刑章，且犯後終能坦承犯行，且已與告訴人2人均達成和
    解且迄今均遵期給付，已如前述，告訴人2人、檢察官復均
    同意給予被告緩刑(見本院卷二第337頁、第363頁、本院卷
    二第52頁)，本院信其經此偵審程序，應知所警惕，諒無再
    犯之虞，因認對被告甲○○所宣告之刑，以暫不執行為適當，
    爰依刑法第74條第1項第1款規定，宣告緩刑5年。另本院為
    確保收緩刑之功效，認應課予一定條件之緩刑負擔，令被告
    甲○○能從中深切記取教訓，避免再度犯罪，爰依刑法第74條
    第2項第3款規定，命被告甲○○應依如附表三即先前和解書所
    示之條件、期限及金額賠償被害人2人。又此為緩刑宣告附
    帶之條件，依刑法第74條第4項規定，得為民事強制執行名
    義，且依刑法第75條之1第1項第4款規定，違反上開之負擔
    情節重大，足認原宣告之緩刑難收其預期效果，而有執行刑
    罰之必要者，得撤銷緩刑之宣告，附此敘明。
　⒉另按在判決前已經受有期徒刑以上刑之宣告確定者，即不合
    於緩刑條件，至於前之宣告刑已否執行，以及被告犯罪時間
    或前或後，在所不問，因而前已因其他犯罪受有期徒刑之宣
    告確定，即不得宣告緩刑（最高法院89年度台非字第62號判
    決意旨參照)。查被告乙○○於111年2月17日因詐欺等案件，
    經臺灣嘉義地方法院以110年金訴字第180號判決判處有期徒
    刑1年4月、1年6月，並定應執行刑有期徒刑1年8月，經上訴
    至臺灣高等法院臺南分院於111年7月7日以111年度金上訴字
    第529號判決維持原審宣告刑及定應執行刑，經再上訴至最
    高法院於111年10月27日以111年台上字第4443號判決上訴駁
    回確定等情，有臺灣高等法院被告前案紀錄表可參，足見被
    告乙○○於本案宣判前5年內已受上開有期徒刑以上刑之宣告
    確定，揆諸前揭說明，就其本件犯行自不符合緩刑宣告之要
    件，而無從為緩刑之諭知，附此敘明。　
五、公訴意旨雖主張被告2人參與犯罪組織部分請宣告強制工作
    等語，惟關於組織犯罪防制條例所定強制工作部分，業經司
    法院大法官釋字第812號解釋宣告違憲不再適用，故於本案
    即無庸再行論之，附此敘明。　　
六、沒收部分：
　㈠按供犯罪所用之物，屬於犯罪行為人者，得沒收之；前二項
    之沒收，於全部或一部不能沒收或不宜執行沒收時，追徵其
    價額，刑法第38條第2項前段、第4項分別定有明文。查未扣
    案之蘋果牌IPHONE7手機及扣案如附表二編號5所示之華為手
    機各1支，分別為被告2人所有，且為供其2人於本案與其他
    詐欺集團成員聯繫所用之物，業據被告2人自承在卷（見本
    院卷一第320頁)，自應依上開規定，分別於其2人所犯罪刑
    項下均宣告沒收之，並於全部或一部不能沒收或不宜執行沒
    收時，追徵其價額。
　㈡又按犯罪所得，屬於犯罪行為人者，沒收之；前2項之沒收，
    於全部或一部不能沒收或不宜執行沒收時，追徵其價額；犯
    罪所得已實際合法發還被害人者，不予宣告沒收或追徵，刑
    法第38條之1第1項前段、第3項、第5項分別定有明文。次按
    犯洗錢防制法第14條之罪，其所移轉、變更、掩飾、隱匿、
    收受、取得、持有、使用之財物或財產上利益，沒收之，該
    法第18條第1項前段定有明文，其立法理由係為沒收洗錢行
    為標的之財物或財產上利益。惟該條文並未規定「不論屬於
    犯罪行為人與否」均沒收之，自仍以屬於被告所得管領、處
    分者為限，始應予以沒收。經查：
　⒈被告甲○○於警詢及偵查中均供稱：第一次提領報酬5,000元、
    第二次提領報酬為6,000元，共計1萬1,000元，我都還沒花
    用，都已經交給警察了等語(見警卷第4頁、偵1208卷第24頁
    )，核與扣押物品目錄表所扣得之金額即如附表二編號4所示
    之金額相符，且被告甲○○既自陳未花用且已扣案，堪認該筆
    金錢即為被告為警查獲後所繳回之犯罪所得，本應依法宣告
    沒收或追徵。然被告甲○○業與告訴人2人均達成和解，且迄
    今已分別給付告訴人丁○○4期款項共計1萬元(2,500×4=10,00
    0)、告訴人丙○○9期款項共計1萬8,000元(2,000×9=18,000)
    等情，有前揭交易明細及本院公務電話紀錄可參(見本院卷
    二第91頁至第92頁、第99頁至第101頁)，顯均超過其本案2
    次實際取得之報酬即5,000、6,000元，揆諸上開說明，堪認
    被告甲○○取得之犯罪所得已發還被害人，自毋庸再行就如附
    表二編號4所示之金額宣告沒收或追徵。至被告甲○○扣除其
    取得之犯罪所得後剩餘之款項，已全數轉交予被告乙○○再上
    繳其他詐欺集團成員，且無證據證明被告甲○○對該筆剩餘款
    項有事實上處分權或有取得其他財產上之不法利益，自亦無
    庸再依洗錢防制法第18條第1項前段規定宣告沒收，附此敘
    明。
　⒉被告乙○○則於警詢及本院準備程序中供稱：第一次收款之報
    酬為5,000元、第二次則為4,000元，二日共計取得報酬9,00
    0元，我都花完了等語(見他卷第125頁至第127頁)，則被告
    乙○○所取得之上數款項，亦為其犯罪所得，且均未扣案，本
    均應宣告沒收或追徵。而被告乙○○雖已與告訴人2人均達成
    和解，然迄今僅給付告訴人2人各1期款項即2,000元、2,000
    元等情，有本院公務電話紀錄可參(見本院卷二第91頁至第9
    2頁)，揆諸上開說明，自應分別扣除被告乙○○已賠償告訴人
    2人之金額，而僅就其剩餘犯罪所得(即3,000元、2,000元)
    分別宣告沒收，並均於全部或一部不能沒收或不宜執行沒收
    時，追徵之。至被告乙○○自被告甲○○轉交剩餘款項後再上繳
    其他詐欺集團成員之部分，尚無證據證明被告乙○○對該筆剩
    餘款項有事實上處分權或有取得其他財產上之不法利益，亦
    無庸再依洗錢防制法第18條第1項前段規定宣告沒收，附此
    敘明。　 
　㈢至如附表二所示其餘扣案物，僅為日常生活之衣物，顯與被
    告2人本案犯行無關，檢察官復未聲請沒收，爰均不宣告沒
    收，附此敘明。
　㈣末按沒收具獨立之法律效果，已非屬從刑，故於宣告多數沒
    收之情形，既非數罪併罰，自無庸再就沒收部分，合併宣告
    。惟檢察官執行時，仍應依刑法第40條之2第1項規定「宣告
    多數沒收者，併執行之。」處理，附此敘明。　　　
據上論斷，應依刑事訴訟法第273條之1第1項、第299條第1項前
段，判決如主文。
本案經檢察官郭姿吟提起公訴，檢察官黃郁如到庭執行職務。
中　　華　　民　　國　　111 　年　　11　　月　　11　　日
                  刑事第三庭    法  官   吳昭億
以上正本證明與原本無異。
如不服本判決應於收受判決後20日內向本院提出上訴書狀，並應
敘述具體理由；其未敘述上訴理由者，應於上訴期間屆滿後20日
內向本院補提理由書（均須按他造當事人之人數附繕本）「切勿
逕送上級法院」。
中　　華　　民　　國　　111 　年　　11　　月　　11　　日
                                書記官   蕭秀蓉
附錄本判決論罪科刑法條：
組織犯罪防制條例第3條
發起、主持、操縱或指揮犯罪組織者，處3年以上10年以下有期
徒刑，得併科新臺幣1億元以下罰金；參與者，處6月以上5年以
下有期徒刑，得併科新臺幣1千萬元以下罰金。但參與情節輕微
者，得減輕或免除其刑。
具公務員或經選舉產生之公職人員之身分，犯前項之罪者，加重
其刑至二分之一。
犯第1項之罪者，應於刑之執行前，令入勞動場所，強制工作，
其期間為3年。
前項之強制工作，準用刑法第90條第2項但書、第3項及第98條第
2項、第3項規定。
以言語、舉動、文字或其他方法，明示或暗示其為犯罪組織之成
員，或與犯罪組織或其成員有關聯，而要求他人為下列行為之一
者，處3年以下有期徒刑，得併科新臺幣3百萬元以下罰金：
一、出售財產、商業組織之出資或股份或放棄經營權。
二、配合辦理都市更新重建之處理程序。
三、購買商品或支付勞務報酬。
四、履行債務或接受債務協商之內容。
前項犯罪組織，不以現存者為必要。
以第5項之行為，使人行無義務之事或妨害其行使權利者，亦同
。
第5項、第7項之未遂犯罰之。
中華民國刑法第339條之4
犯第339條詐欺罪而有下列情形之一者，處1年以上7年以下有期
徒刑，得併科1百萬元以下罰金：
一、冒用政府機關或公務員名義犯之。
二、三人以上共同犯之。
三、以廣播電視、電子通訊、網際網路或其他媒體等傳播工具，
    對公眾散布而犯之。
前項之未遂犯罰之。
洗錢防制法第14條
有第二條各款所列洗錢行為者，處7年以下有期徒刑，併科新臺
幣5百萬元以下罰金。
前項之未遂犯罰之。
前二項情形，不得科以超過其特定犯罪所定最重本刑之刑。
洗錢防制法第2條
本法所稱洗錢，指下列行為：
一、意圖掩飾或隱匿特定犯罪所得來源，或使他人逃避刑事追訴
    ，而移轉或變更特定犯罪所得。
二、掩飾或隱匿特定犯罪所得之本質、來源、去向、所在、所有
    權、處分權或其他權益者。
三、收受、持有或使用他人之特定犯罪所得。

附表一：
編號 被害人/告訴人 詐欺方式及提領、轉交款項之經過 匯款時間 匯款金額(新臺幣) 提領時間 提領金額 主文及宣告刑 1 丁○○ 本案詐欺集團成員於民國109年9月9日10時20分致電丁○○，佯稱為其姪子需錢孔急等語，致丁○○陷於錯誤，而依指示，於右列時間，轉帳右列金額至本案郵局帳戶。嗣經甲○○前往屏東縣○○鄉○○路000號內埔郵局接續提領一空後，至屏東縣豐田國小轉交予乙○○，乙○○再上繳本案詐欺集團。 109年9月9日12時39分許(原起訴書此部分時間，應予更正) 32萬元  109年9月9日13時20分許 26萬元 甲○○犯三人以上共同詐欺取財罪，處有期徒刑壹年貳月。未扣案之蘋果牌IPHONE7手機壹支沒收，於全部或一部不能沒收或不宜執行沒收時，追徵其價額。 乙○○犯三人以上共同詐欺取財罪，處有期徒刑壹年肆月。扣案如附表二編號5所示之物沒收。未扣案之犯罪所得新臺幣參仟元沒收，於全部或一部不能沒收或不宜執行沒收時，追徵之。      109年9月9日13時25分許 6萬元     109年9月10日12時17分許 12萬元  109年9月10日12時56分 12萬元     109年9月10日14時30分許 10萬元 ①109年9月10日14時16分許 ②109年9月10日15時47分許 ③109年9月10日15時49分許 ①5萬元 ②6萬元 ③3萬8,000元         甲○○犯三人以上共同詐欺取財罪，處有期徒刑壹年。未扣案之蘋果牌IPHONE7手機壹支沒收，於全部或一部不能沒收或不宜執行沒收時，追徵其價額。 乙○○犯三人以上共同詐欺取財罪，處有期徒刑壹年貳月。扣案如附表二編號5所示之物沒收。未扣案之犯罪所得新臺幣貳仟元沒收，於全部或一部不能沒收或不宜執行沒收時，追徵之。 2 丙○○ 本案詐欺集團成員於109年9月10日前不詳時間，以LINE通訊軟體傳送訊息向丙○○佯稱為其友人蘇青緋需錢孔急等語，致丙○○陷於錯誤，於於右列時間，轉帳右列金額至本案郵局帳戶。嗣經甲○○分別前往屏東縣○○鄉○○路000號內埔郵局、屏東縣○○鄉○○路000號豐田郵局接續提領一空後，至屏東縣振豐公園旁之小巷轉交予乙○○，乙○○再上繳本案詐欺集團。 109年9月10日14時5分許 5萬元    

附表二(扣案物)：
編號 物品名稱 數量及單位 備註 1 米白色外套 1件 自被告甲○○身上所扣得 2 白色條紋短袖上衣 1件 自被告甲○○身上所扣得 3 米色短袖上衣 1件 自被告甲○○身上所扣得 4 現金(新臺幣) 1萬1,000元 自被告甲○○身上所扣得 5 華為牌手機(鏡面破裂) 1支 自被告乙○○身上所扣得 

附表三：
編號 被告甲○○與丁○○、丙○○之和解內容 1 甲○○願自民國111年7月20日起，按月匯款新臺幣(下同)2,500元至丁○○所指定之帳戶(臺灣企銀，帳號：00000000000號，戶名：丁○○)，至累積達15萬元為止。 2 甲○○願自111年2月8日起，按月匯款2,000元至丙○○所指定之帳戶(國泰世華銀行，帳號：000000000000號，戶名：丙○○)，至累積達2萬5,000元為止。